臺灣高等法院刑事判決　　　　　　　　　　　　　　九十年度上易字第三一七一號
　　上　訴　人
　　即　被　告　丙○○
　　選　　　任
　　辯　護　人　謝新平
右上訴人因竊盜案件，不服臺灣板橋地方法院八十九年度易字第四八四二號，中華民
國九十年五月二十九日第一審判決（起訴案號：臺灣板橋地方法院檢察署八十九年度
偵字第一六五九三號），提起上訴，本院判決如左：
    主  文
原判決撤銷。
丙○○無罪。
    理  由
一、公訴意旨略以：被告丙○○意圖為自己不法之所有，基於概括犯意，先於民國（
    下同）八十九年六月四日八時許，在台北市士林區○○○街○段三十六號前，以
    置於車上之鑰匙發動電門，竊取明康國際生物科技股份有限公司所有、由丁○○
    使用之車號ＤＱ－二○一九號自用小客車（引擎號碼：４Ｇ６３Ｒ０１６１３５
    號），得手後將懸掛之二面車牌拆卸丟棄。復於同年八月間某日，在台北縣新莊
    市○○路三○○號龍麟汽車修理廠內，以客觀上可為凶器使用之螺絲起子拆卸甲○○所有之車號ＥＩ－五六七一號自用小客車車牌，竊得該車車牌二面後，將之
    懸掛在上開車號ＤＱ－二○一九號自用小客車上，作為代步工具。嗣於八十九年
    九月一日八時三十分許，駕駛該車途經台北縣板橋市○○路○段三九一號前，為
    警查獲，因認被告涉有竊盜罪嫌云云。
二、按事實之認定，應憑證據，如未能發現相當證據，或證據不足以證明，自不能以
    推測或擬制之方法，以為裁判基礎，又認定不利於被告之事實，須依積極證據，
    苟積極證據不足為不利於被告事實之認定時，即應為有利於被告之認定，更不必
    有何有利之證據。最高法院分別著有四十年度台上字第八十六號、三十年度上字
    第八一六號判例可參。檢察官指控被告涉有右揭犯行，無非以告訴人甲○○、丁○○之指訴，並有車輛竊盜、車牌失竊資料個別查詢報表、贓物認領保管收據為
    主要論據。訊據上訴人即被告堅決否認有竊盜犯行，並辯稱：車號ＤＱ－二○一
    九號自用小客車係丁○○親手交付，丁○○要詐領保險金，才故意謊報失竊，而
    甲○○所有之ＥＩ－五六七一號自用小客車，係乙○○（即林木山）開至龍麟汽
    車修理廠交伊修理，開來時車牌已卸下，伊未持螺絲起子拆卸車牌，該車牌於車
    子修理好後，仍會裝回去云云。
三、經查：
  (一)被告固不否認未經林木山同意即盜用右ＥＩ－五六七一號車牌，然依告訴人甲○○於警訊中供述：「我於八十九年九月一日十二時三十分，接獲警方通知，我才
    知道我的車牌遺失。所以我還沒有去報案，我於六月初將該車牽至新莊市○○路
    龍麟汽車內修理。」（見偵卷第四頁反面），證人即甲○○之子林木山於本院供
    稱：「（是否在那一家修車廠就已經卸下來？）是，所以要拖板車載過來。因為
    車在原來修理廠就已經分解了。」（見本院九十年九月二十四日訊問筆錄）。可
    見檢察官所指被告持客觀上有危害性之螺絲起子拆卸車牌乙節，已與事實不合。
    而甲○○之車輛，既係交由被告修理持有，被告雖乘機盜用其車牌，但將來車輛
    修護完竣，勢必要原物返還，故其所辯車子修好，車牌仍要裝回去乙節，應甚合
    理，值堪採信。此使用竊盜之事，與竊盜罪必須有不法所有意圖之構成要件不合
    ，不能成立該罪。
  (二)告訴人丁○○於八十九年六月三日深夜，將車號ＤＱ－二○一九號自用小客車（
    引擎號碼４Ｇ６３Ｒ０１６１３５號）停在台北市士林區○○○街○段三十六號
    前，於八十九年六月四日八時許，發現該車失竊，而於八十九年六月六日十三時
    報失竊，而查扣之汽車鑰匙為車號ＤＱ－二○一九號自用小客車鑰匙等情，雖據
    告訴人丁○○於警訊、偵查及原審審理時供述綦詳（見偵卷第六頁反面、第七頁
    正面、第三十九頁反面、四十頁正面、原審卷第二十八頁），然查告訴人丁○○
    與被告本屬舊識，業據告訴人供認在卷，告訴人之車輛置放台北市士林區○○○
    街遭竊，被告則居住板橋，兩地相去甚遠，無地緣關係，竟如此湊巧由熟識友人
    所盜，已足啟人疑竇，參以告訴人迭經傳拘又不到庭對質說明，告訴人復已領得
    保險金，有華南產物保險股份有限公司同意書、保險贖款收據暨滿意書等在卷可
    佐，則被告所辯丁○○意圖領取保險金，並非全然無稽，本院為求慎重起見，再
    將被告送法務部調查局測謊，結果「丙○○稱：其未偷系爭汽車，經測試無情緒
    波動反應，研判未說謊」，有該局九十一年一月八日調科參字第九○○八五八四
    五號函附卷足參，益認被告未有竊盜之事實。
三、綜合以上，本件尚乏實據證明被告有檢察官所指之竊盜犯行，揆諸前揭判例意旨
    ，被告犯罪應屬不能證明，原審未為詳究，遽為論罪科刑，尚有未洽，被告上訴
    否認犯罪，為有理由，自應由本院將原判決撤銷，改諭知被告無罪，庶免冤抑。
據上論斷，應依刑事訴訟法第三百六十九條第一項前段、第三百六十四條、第三百零
一條第一項前段，判決如主文。
本案經檢察官謝英民到庭執行職務。
中      華      民      國    九十一    年      二      月      六      日
                              臺灣高等法院刑事第五庭
                                  審判長法  官  曾  德  水
                                        法  官  趙  功  恆
                                        法  官  楊  貴  雄
右正本證明與原本無異。
不得上訴。
                                        書記官  林  淑  貞
中      華      民      國    九十一    年      二      月      八      日
